臺灣高等法院高雄分院刑事裁定
111年度抗字第355號
抗  告  人  
即受 刑 人  黃妙卿


上列抗告人即受刑人因聲明異議案件，不服臺灣高雄地方法院
中華民國111年10月27日裁定（111年度聲字第1748號），提起
抗告，本院裁定如下：
    主  文
抗告駁回。
    理  由
一、原裁定意旨略為：抗告人即受刑人黃妙卿（下稱受刑人）因
    犯不能安全駕駛動力交通工具罪，經原審判處有期徒刑6月
    ，併科罰金新臺幣（下同）1萬5千元確定後，送臺灣高雄地
    方檢察署（下稱高雄地檢署）執行。經檢察官審核後認為受
    刑人已4犯酒駕，酒測值高達每公升0.73毫克，如准予易科
    罰金或易服社會勞動，難收矯正之效，而於民國111年10月3
    日，以111年執字第5916號執行傳票註明「不准易科罰金及
    易服社會勞動」，傳喚受刑人於同年10月20日到案執行。經
    核檢察官上述執行之指揮並無不當，而駁回受刑人之聲明異
    議。
二、抗告意旨略以：受刑人曾於109年間參加衛生福利部之酒癮
    治療費用補助方案，且於111年10月10日自行前往慈惠醫院
    抽血檢驗結果，受刑人在抽血前1個月內均維持戒酒狀態，
    堪信有積極改正，如准予易科罰金，並非難收矯正之效。原
    裁定未審酌受刑人戒酒實況，遽認如准予易科罰金難收矯正
    之效，顯屬率斷。為此提起抗告，請求撤銷原裁定，並准許
    受刑人易科罰金或易服社會勞動等語。
三、駁回抗告之理由：
　㈠依刑法第41條第1項之立法理由說明，個別受刑人如有不宜易
    科罰金之情形，在刑事執行程序中，檢察官得依該項但書規
    定，審酌受刑人是否具有「難收矯正之效」或「難以維持法
    秩序」等事由，而准許或不准其易科罰金。因此，檢察官對
    於得易科罰金（或易服社會勞動）案件之指揮執行，依據具
    體個案，考量其犯罪特性、情節及受刑人個人特殊事由等因
    素，如認受刑人確有因不執行所宣告刑，難收矯正之效或難
    以維持法秩序者，得不准其易科罰金或易服社會勞動，此乃
    檢察官指揮執行時，得依職權裁量之事項，若無濫用權限之
    情事，自不得任意指為違法。
  ㈡經查：
　⒈本件受刑人因犯不能安全駕駛動力交通工具罪（酒駕），經
    原審以111年度交簡字第1133號判處有期徒刑6月，併科罰金
    1萬5千元確定，此有上述刑事判決及臺灣高等法院被告前案
    紀錄表為憑。
　⒉臺灣高雄地方檢察署檢察官於本案判決確定後，已先行傳喚
    受刑人於111年9月23日到場，對於是否適宜易科罰金或易服
    社會勞動，給予受刑人陳述意見之機會。再於111年9月30日
    ，就「是否准予易科罰金或易服社會勞動」為審查時，以「
    受刑人已4犯酒駕，本次酒測值高達0.73，顯然不知悔改，
    罔顧道路交通安全，如准予易科罰金或易服社會勞動，難收
    矯正之效」為由，不准易科罰金及易服社會勞動，並於111
    年10月3日以111年執字第5916號執行傳票，傳喚受刑人於同
    年10月20日到案入監執行，此有高雄地檢署111年9月23日執
    行筆錄、111年9月30日「易科罰金案件初核表」、「得易服
    社會勞動審查表」、前案酒駕判決及上述執行傳票為證（高
    雄地檢署111年度執字第5916號卷）。
　⒊檢察官於傳喚受刑人到案執行前，已本諸法律所賦予之裁量
    權，審酌被告已4犯酒駕（本次為5年內3犯），酒測值高達
    每公升0.73毫克等犯罪特性、情節及個人特殊事由，並敘明
    如不入監執行，難收矯正之效之理由，而不准易科罰金及易
    服社會勞動。上述裁量之判斷程序並無違背法令，事實認定
    亦無錯誤，所審認之事實與刑法第41條第1項裁量要件具有
    合理關連，其裁量權之行使，並無逾越法律規定範圍或濫用
    裁量權之情形，法院自應尊重檢察官之裁量權，而不得任意
    指為違法，或代替檢察官而為判斷。
　⒋至於受刑人雖以109年間曾參加酒癮治療費用補助方案，且於
    111年10月10日抽血檢驗結果顯示1個月內維持戒酒狀態，聲
    稱其有積極戒酒，如准予易科罰金，並非難收矯正之效。
　　然而被告既稱於「109年間」參加酒癮治療費用補助方案，
　　卻仍於「110年1月31日」、「110年7月25日」及「111年2月
    23日」先後3次酒駕，分別經原審以110年度交簡字第2772號
    、110年度交簡字第1882號、111年度交簡字第1133號判處罪
    刑確定，顯無治療酒癮之效果。又依受刑人所提出之慈惠醫
    院診斷證明書，其醫囑記載：受刑人於「111年10月10日」
    抽血檢驗，顯示「近期」有維持戒酒狀態，至少在1個月內
    未有「大量或固定」飲酒等語。受刑人顯然是在「111年9月
    23日」在高雄地檢署對於「是否准予易科罰金」陳述意見後
    ，唯恐檢察官不准易科罰金或易服社會勞動，才開始試圖戒
    酒，直到抽血時亦不過短短1個月，此種短期內為了避免入
    監執行，暫時未「大量或固定飲酒」之微小效果，自難以推
    翻檢察官根據受刑人4犯酒駕且酒測值甚高之事實，所為「
    易科罰金或易服社會勞動難收矯正之效」之認定。　
  ㈢綜上所述，原裁定以檢察官於執行時認為如准許受刑人易科
    罰金或易服社會勞動，難收矯正之效，因而不准易科罰金及
    易服社會勞動，其執行之指揮並無不當，而駁回聲明異議。
    本院經核原裁定已詳述駁回聲明異議之理由，而無違法不當
    之處，應予維持。受刑人以自行戒酒已維持1個月，如易科
    罰金或易服社會勞動，並非難收矯正之效為由，提起抗告，
    指摘原裁定不當，經核為無理由，應予駁回。
四、據上論結，應依刑事訴訟法第412條，裁定如主文。
中　　華　　民　　國　　111 　年　　11　　月　　29　　日
                  刑事第八庭    審判長法  官  陳中和
                                      法  官  任森銓
                                      法  官  林柏壽
以上正本證明與原本無異。
不得再抗告。
中　　華　　民　　國　　111 　年　　11　　月　　29　　日
　　　　　　　　　　　　　　　　　　　書記官  陳雅芳